# Annexes

Annexes regroupant différents travaux complémentaires.

## 1. Tentative de calcul litéral de $\mathbb{E}[T_r]$

Avec :

$$
T_r = \left\{
  \begin{array}{ll}
    T_f + D & \mbox{ si } T_f \leq T \\
    T + tp & \mbox{si } T_f > T \\
  \end{array}
\right.
$$

On peut penser que :

$$
\begin{array}{ll}
\mathbb{E}[T_r] & = \mathbb{E}[
(T_r|\mbox{Correctif})\mathbb{P}(\mbox{Correctif}) + 
(T_r|\mbox{Préventif})\mathbb{P}(\mbox{Préventif}) 
] \\
& = F_{\mathbf{W}(\alpha_{\omega},\beta_{\omega})}(T) \cdot
\mathbb{E}[T_r|\mbox{Correctif}] +
(1-F_{\mathbf{W}(\alpha_{\omega},\beta_{\omega})}(T)) \cdot
\mathbb{E}[T_r|\mbox{Préventif}]
\\

& = F_{\mathbf{W}(\alpha_{\omega},\beta_{\omega})}(T) \cdot
(\mathbb{E}[T_f] + \mathbb{E}[D]) +
(1-F_{\mathbf{W}(\alpha_{\omega},\beta_{\omega})}(T)) \cdot (T+tp)
\end{array}
$$

Ce résultat est faux, puisque la valeur de $T_r$ dans le cas correctif, n'est
pas indépendante de $T_f$.

Si l'on utilise ce calcul théorique de $\mathbb{E}[T_r](T)$ et qu'on
le compare aux résultats simulés pour
différentes valeurs de $T$ on a :

```{r}
# Routine pour calculer par simulation l'espérance de la date de remise en
# service E[Tr] pour plusieurs valeurs de T

# Paramètre de mon système en heures
# Loi de durée de vie du système (ici données pour le composant E)
alpha <- 225.61302
beta <- 3.5031918
# Loi de durée de réparation (données pour E)
lambda <- 0.8432432
# Périodes de remplacement périodique
T <- 200
# Temps de remplacement périodique
tp <- 10 / 60

# MTTF du composant
esp_Tf <- alpha * gamma(1 + 1/beta)
# Durée moyenne de remplacement périodique du composant
esp_D <- 1/lambda

# On va faire varier T tout en appliquant la logique précédente pour calculer
# par simulation sur un seul T

T_lim <- 500
sec_T <- seq(1,T_lim,1)
res_A <- seq(1,T_lim,1)
res_B <- seq(1,T_lim,1)
for (t in sec_T) {
	# contient les trajectoires du système.
	list_traj <- c()
	p <- 2000 # nombre de réplications
	for (i in 1:p) {
		# simule une date de panne aléatoire
		Tf <- rweibull(1, shape = beta, scale = alpha)
		# simule un temps de réparation corrective aléatoire
		D <- rexp(1, rate = lambda)
		if (Tf <= t) {
			# Dans ce cas maintenance corrective
			list_traj <- c(list_traj, Tf + D)
		} else {
			# Dans ce cas maintenance préventive
			list_traj <- c(list_traj, t + tp)
		}
	}
	res_A[t] <- mean(list_traj)
	
	
	# Probabilité d'obtenir une maintenance corrective
	FT <- pweibull(t, shape = beta, scale = alpha)
	# calcul théorique
	res_B[t] <- FT * (esp_Tf + esp_D) + (1-FT) * (t + tp)
}

# Affichage des résultats
ggplot() +
	geom_line(aes(x = sec_T, y = res_A, color = "Par simulation")) +
	geom_line(aes(x = sec_T, y = res_B, color = "Analytique")) +
	# geom_line(aes(x = sec_T, y = sec_T)) +
	# ylim(0,300) +
	# xlim(0,200) +
	labs(x = "Valeur T : temps avant inspection",
		 y = "Espérance de Tr",
		 title = "Comparaison de l'évolution de l'espérance de Tr en fonction
         de T") +
	scale_color_manual(name = "Mode de calcul",
					   values = c("Par simulation" = "blue",
					   		   "Analytique" = "red")) +
	custom_theme
```

On remarque que notre résultat analytique ne colle pas au résultat obtenu par
simulation.

On peut démontrer que le résultat analytique calculé plus haut est faux.

On sait que :

$$
T_r = \left\{
  \begin{array}{ll}
    T_f + D & \mbox{ si } T_f \leq T \\
    T + tp & \mbox{si } T_f > T \\
  \end{array}
\right.
$$

Si le composant ne tombe jamais en panne, alors $T_r = T + tp$ donc
$\mathbb{E}[T_r](T) = T + tp$.

Si il y a des pannes 

```{r}
# Affichage des résultats
ggplot() +
	geom_line(aes(x = sec_T, y = res_A, color = "Par simulation")) +
	geom_line(aes(x = sec_T, y = res_B, color = "Analytique")) +
	geom_line(aes(x = sec_T, y = sec_T + tp, color = "Pas de panne")) +
	xlim(0,400) +
	ylim(0,250) +
	labs(x = "Valeur T : temps avant inspection",
		 y = "Espérance de Tr",
		 title = "Comparaison de l'évolution de l'espérance de Tr en fonction
         de T") +
	scale_color_manual(name = "Mode de calcul",
					   values = c("Par simulation" = "blue",
					   		   "Analytique" = "red",
					   		   "Pas de panne" = "black")) +
	custom_theme
```


## 2. Calcul litéral de $CC_r

Comme :

$$
CC_r = \left\{
  \begin{array}{ll}
    cc + D \cdot ci & \mbox{si } T_f \leq T \\
    cc + tp \cdot ci & \mbox{si } T_f > T \\
  \end{array}
\right.
$$

$$
\begin{array}{ll}
CC_r & = \mathbb{P}(\mbox{Correctif})(cc + D \cdot ci) + \mathbb{P}(\mbox{Préventif})
(cc + tp \cdot ci)\\
& = F_{\mathbf{W}(\alpha_{\omega},\beta_{\omega})}(T) \cdot (cc + D \cdot ci) +
(1-F_{\mathbf{W}(\alpha_{\omega},\beta_{\omega})}(T)) \cdot (cc + tp \cdot ci)
\end{array}
$$

On remarque que le coût d'un cycle ne dépend pas de la date de défaillance $T_f$
mais uniquement de la durée de réparation $D$ dans le cas d'un
remplacement correctif.

Ici le calcul littéral fonctionne, puisque la valeur de $CC_r$, dans le cas 
correctif, est une variable aléatoire ne dépendant pas de $T_f$ (car $D$ est
indépendant de $T_f$).

On peut donc conditionner facilement l'expression de $CC_r$.

## 3. Loi de $CC_r$

On peut exprimer la loi de cette variable aléatoire :

$$
\begin{array}{ll}
  \mathbb{P}(CC_r \leq k)
  & =
  \mathbb{P}(CC_r \leq k | \mbox{Correctif}) \mathbb{P}(\mbox{Correctif}) + 
  \mathbb{P}(CC_r \leq k | \mbox{Préventif}) \mathbb{P}(\mbox{Préventif}) \\
  & =
  F_{\mathbf{W}(\alpha_{\omega},\beta_{\omega})}(T) \cdot
  \mathbb{P}(cc + ci \cdot D \leq k) +
  
  (1-F_{\mathbf{W}(\alpha_{\omega},\beta_{\omega})}(T)) \cdot
  \mathbb{P}(cc + tp \cdot ci \leq k) \\
  & =
  F_{\mathbf{W}(\alpha_{\omega},\beta_{\omega})}(T) \cdot F_{E(\lambda_{\omega})}
  (\frac{k-cc}{ci}) + (1-F_{\mathbf{W}(\alpha_{\omega},\beta_{\omega})}(T))
  \cdot\mathbb{1}_{\{k \geq cc + tp \cdot ci\}}(k)
\end{array}
$$

## 4. Optimisation suivant la politique de la classe A pour tous les composants

```{r}
# Fonction qui va calculer une moyenne mobile sur les données simulée
# Elle retourne ensuite la valeur minimale de la moyenne mobile et le
# T correspondant
# Si l'on considère que les erreurs de simulations sont aléatoires à la hausse
# comme à la baisse, la moyenne mobile compense ces erreurs et
# donne une valeur de T plausible sans avoir à passer par une 
# succession de graphiques, ce qui permet d'automatisation.
afficher_variation_cut_2 <- function(T_set, param, p = 1000) {
  res_list <- c()
  for (t in T_set) {
    param$T <- t
    res_list <- c(res_list, simulation_cut(param, p))
  }
  
  n <- length(T_set)
  
  moyenne_mobile <- c()
  for (i in 3:(n-2)) {
    moyenne_mobile <- c(moyenne_mobile,
                        mean(res_list[seq(i-2,i+2,1)]))
  }
  
  p <- ggplot() +
    geom_line(aes(x = T_set, y = res_list)) +
  	geom_line(aes(x = T_set[3:(n-2)], y = moyenne_mobile), color = 'red')
    labs(x = "T", y = "CUT(T)",
         title = "Variation du coût par unité de temps (CUT) en
         fonction de la période de remplacement périodique T")
  
  return(list(
    cut = min(moyenne_mobile),
    T = T_set[which(moyenne_mobile == min(moyenne_mobile))],
    graph = p
  ))
}
```

```{r}
ans <- afficher_variation_cut_2(seq(80,140,1), parametres, p = 10000)
ans
```


```{r}
repere <- estim_max_likelihood$Repère
t_opti <- c()
cut_opti <- c()
for (w in repere) {
  parametres = list(
    alpha = estim_max_likelihood[estim_max_likelihood$Repère == w,]$Alpha_h,
    beta = estim_max_likelihood[estim_max_likelihood$Repère == w,]$Beta,
    lambda = estim_param_duree_remplacement[
      estim_param_duree_remplacement$Repère == w,
    ]$lambda_h,
    tp = 10 / 60, # en heures
    T = 0, # en heures
    # Temps de remplacement périodique en heures
    tp = 10 / 60,
    # coût de changement fixe
    cc = 30,
    # coût d'indisponibilité par heures
    ci = 20 * 60
  )
  ans <- afficher_variation_cut_2(seq(10,300,1), parametres, p = 5000)
  ans
  t_opti <- c(t_opti, ans$T)
  cut_opti <- c(cut_opti, ans$cut)
}
politique_maintenance <- tibble(repere,t_opti,cut_opti)
```

```{r}
politique_maintenance
```

On a donc trouvé les politiques de maintenances optimales pour les différents composants.