## Classification des pannes par la méthode ABC.

Le principe de Pareto stipule qu'environ 80 % des effets sont le produit de 20 % des causes ([Principe de Pareto, Wikipédia](https://fr.wikipedia.org/wiki/Principe_de_Pareto)). Ce principe général à été observé par l'italien Vilfredo Pareto et on peut l'appliquer 
à différents phénomène observables.

Ce principe ne doit pas être appliqué à la lettre mais est une première approche souvent pertinente pour identifier les éléments prépondérant dans un phénomène et prioriser les actions.

La méthode ABC s'appuie sur ce principe de Pareto, en répartissant les éléments observés en trois classes : A, B et C, selon leurs effets pour le phénomène observé.

Appliqué au problématique de maintenance, on peut donc imaginer que 80% des coûts de maintenances sont issus de 20% des pannes, que l'on classera alors dans la catégorie A. Les 15% des coûts suivants sont le fruit de 30% des défaillances : la classe B. Enfin, la majorité des défaillance, soit les 50%
restants, ne jouent que sur 5% des coût totaux de maintenance. Ils constituent alors la classe C.

Pour chaque panne identifiées par le retour d'expérience, on va calculer le coût associé.

On pourra alors calculer un coût total de maintenance et observer quelles pannes contribuent le plus à ce coût total. Ces pannes seront alors prioritaires dans nos améliorations de politiques de maintenance.

### Calcul du coût d'une panne.

L'analyse des coût a permis d'identifier deux coûts associés à une panne :

- le coût de remplacement (coût de changement) d'une pièce estimé à $30€$ ;
- le coût d'inactivité estimé à $20€/min$.

On constate immédiatement que le coût immobilisation est prépondérant dans.
le coût total de la politique de maintenance : deux minutes d'arrêts sont plus coûteuses qu'un changement de pièce.

Le coût de remplacement étant fixe et identique pour chaque composant du robot, on peut se concentrer sur le coût d'immobilisation dans notre classification.

On va donc construire un diagramme ABC basée sur le temps d'arrêt des pannes associé à chaque élément pour identifier les éléments dont les pannes immobilisent le plus le robot.

### Construction du graphique ABC

Le retour d'expérience est composé des données suivantes :

- `Date` : la date d'observation de la défaillance ;
- `temps d'arrêt` : temps d'arrêt observé pour cette défaillance ;
- `Nature du travail/défaut` décrit la défaillance et les opérations associées ;
- `Désignation` : le nom du composant défaillant ;
- `Repère` : le repère du composant défaillant.

Dans notre cas, ce sont les attributs : `temps d'arrêt` et `Repère` qui nous intéressent le plus.

```{r}
# Récupère dans `df_abc` que les colonnes utiles pour cette partie du projet
df_abc <- df %>% select("temps d'arrêt","Repère")
df_abc
```

Le temps d'arrêt étant stocké en tant que numérique, il faut les convertir
en valeur numérique.

```{r}
# convertit la colonne `temps d'arrêt` (char) en une colonne `temps_arret_min`
# en numérique (double)
df_abc <- df_abc %>% mutate(
    temps_arret_min = as.numeric(
        str_sub(`temps d'arrêt`,start = 1, end = -5)
    )
)
df_abc
```

Deux mesures ne possèdent pas de repère : cela signifie que la défaillance, selon les opérateurs chargés de répertorier les défaillances, ne concernent pas une partie spécifique du robot.

Dans un premier temps je propose d'ignorer ces défaillances que je qualifierai de "non attribuées". On discutera par la suite de la manière de les intégrer à l'analyse.

```{r}
# Retire les lignes contenant des NA
df_abc_noNA <- df_abc[!is.na(df_abc$Repère),]
df_abc_noNA
```

```{r}
temps_arret_total <- sum(df_abc_noNA$temps_arret_min)
temps_arret_total
```

```{r}
# Effectue le calcul du temps total d'arrêt par repère puis
# classe par ordre décroissant
somme_temps_arret_par_repere <- aggregate(temps_arret_min~Repère,
                                          data = df_abc_noNA, sum) %>%
    arrange(desc(temps_arret_min))

somme_temps_arret_par_repere
```

```{r}
# Ajoute un point fictif en (0,0) pour le graphique suivant
x_set <- c("", somme_temps_arret_par_repere$Repère); x_set
y_set <- c(0, cumsum(somme_temps_arret_par_repere$temps_arret_min)); y_set
```

À noter que les défaillances avec pour repère H et G sont des défaillances
ne se rapportant pas directement au robot :
- H : Disquette
- G : Manque de pression

```{r}
# ggplot permet de créer de plus jolis graphiques et est facilement
# utilisable pour un résultat proche de ce que l'on souhaite avoir
ggplot(mapping = aes(x = 0:9, y = y_set))+
    geom_line() +
    scale_x_continuous(breaks = 0:9,
                     labels = x_set) + 
    labs(x = "Repère de défaillance",
         y = "Temps cumulé en min",
         title = "Temps cumulé en min des différents repère de défaillance
         classés par ordre décroisant issu du REX") +
    custom_theme
```

Avec ce graphique, on peut facilement voir par exemple que le temps d'arrêt
cumulé des défaillances sur les repères E et D avoisine les 1500 minutes.

Comme on connait le coût d'arrêt par minute qui est de $ci=20€/min$, on peut facilement
produire le même graphique mais cette fois en € :

```{r}
# cout d'arret par minute en euro
ci = 20
ggplot(mapping = aes(x = 0:9, y = y_set * ci))+
    geom_line() +
    scale_x_continuous(breaks = 0:9,
                     labels = x_set) + 
    labs(x = "Repère de défaillance",
         y = "Coûts cumulés en €",
         title = "Coûts cumulés en euros des arrêts dus
         aux défaillances des différents repère,
         classés par ordre décroisant, issu du REX") +
    custom_theme
```

Pour simplifier la lecture, et distinguer nos classes A, B et C, je propose de
retourner sur l'analyse des temps d'arrêt (équivalent au coût par un simple
produit) et de raisonner en % du temps total d'arrêt mesuré.

On va séparer les repères dans les classes suivantes par ordre de contribution au temps d'arrêt total :

 - Classe A : Repères E et D soit "Nez robot" et "Poignées de programmation"
 - Classe B : "Electrovanne pistolet" et "Fin de course du support bras"
 - Classe C : le reste.
 
```{r}
ggplot(mapping = aes(x = 0:9, y = 100*y_set/temps_arret_total))+
    geom_line() +
    ylim(c(0,100)) +
    scale_x_continuous(breaks = 0:9,
                     labels = x_set) + 
    labs(x = "Repère de défaillance",
         y = "% coût cumulé en €",
         title = "% du coût d'immobilisation cumulé en € des différents repère de défaillance
         classés par ordre croisant") +
    geom_hline(yintercept = 100*y_set[3]/temps_arret_total,
               color = 'red') +
    annotate(geom = "text",
             x = 0,
             y = 100*y_set[3]/temps_arret_total+5,
             label = paste(
                 round(100*y_set[3]/temps_arret_total),"%"),
             color = 'red') +
    geom_area(aes(x = 0:2, y = 100*y_set[3]/temps_arret_total),
              fill = 'red',
              alpha = 0.4,
              color = 'red') +
    geom_hline(yintercept = 100*y_set[5]/temps_arret_total,
               color = 'orange') +
    annotate(geom = "text",
             x = 1,
             y = 100*y_set[5]/temps_arret_total+5,
             label = paste(
                 round(100*y_set[5]/temps_arret_total),"%"),
             color = 'orange') +
    geom_area(aes(x = 2:4, y = 100*y_set[5]/temps_arret_total),
              fill = 'orange',
              alpha = 0.4,
              color = 'orange') +
    geom_area(aes(x = 4:9, y = 100),
              fill = 'green',
              alpha = 0.4,
              color = 'green') +
    annotate(geom = "text", x = 1, y = 25, label = "E & D", color = 'red',
             size = 10) +
    annotate(geom = "text", x = 3, y = 50, label = "A & F", color = 'orange',
             size = 10) +
    annotate(geom = "text", x = 6.5, y = 60, label = "I, H, B, G, J", color = 'limegreen',
             size = 10) +
    custom_theme
```

Sur le graphique on peut alors observer que les défaillances liées aux repères E et D (la classe A),
soit le "Nez robot" et la "Poignées de programmation" représentent à elles
seules 74% du coût d'immobilisation (puisque ces défaillances représentent
74% du temps d'immobilisation total).

La classe B représente 18% du coût total d'immobilisation.

Les autres défaillances (classe C) représentent donc 8% du temps total
d'immobilisation.

La priorité devra donc être mise sur la politique de maintenance des composants des classes A et B (les repères E, D, A, F).