## Estimation des durées de vie de chaque élément.

On cherche à présent à définir la durée de vie de chaque élément du robot. Cette
information sera utile pour ensuite pour créer un modèle permettant l'optimisation
de la politique de maintenance.

### Modèle mathématique

On suppose que la durée de bon fonctionnement avant la panne de chaque composant
$\omega$, avec $\omega \in [A,B,D,E,F,G,H,I,J]$ est une variable aléatoire
notée $T_{\omega}$ à valeur dans $\mathbb{R}_+^*$.

On suppose que les $T_{\omega}$ suivent une loi de Weibull de paramètre d'échelle
$\alpha$ et de forme $\beta$.
On note alors $T_{\omega} \sim \mathbf{W}(\alpha_{\omega},\beta_{\omega})$.

On cherche alors a estimer les paramètres $(\alpha_{\omega},\beta_{\omega})$,
pour avoir une idée plus précise du comportement des composants.

### Méthode d'estimation par maximum de vraissemblance

Wikipédia définit [la vraisemblance](https://fr.wikipedia.org/wiki/Fonction_de_vraisemblance) comme :
"fonction des paramètres d'un modèle statistique calculée à partir de données observées".

Sous l'hypothèse d'un modèle connu, la fonction de vraisemblance (notée
$L$ permet de 
calculer la probabilité d'obtenir une un tirage précis d'observation. C'est
en somme la probabilité d'obtenir ce résultat précis de tirage en supposant un
modèle précis.

On note la vraisemblance $L(\vec{\theta},\vec{x})$, avec $\vec{\theta}$ les paramètre de notre modèle et $\vec{\mathbb{x}}$ le vecteur des observations
issues de $n$ variables aléatoires $X_i$

On a lors :
$L(\vec{\theta},\vec{x})=\prod_{i=1}^{n}f_i(\vec{\theta},x_i)$.

L'estimation par maximum de vraisemblance, revient à chercher, pour un jeu
d'observation donné $\vec{x}$, les paramètres $\vec{\theta}^*$ qui maximisent
la fonction de vraisemblance.

Cela revient à chercher : avec les observations obtenues, quels sont les valeurs
prises par mon modèle les plus "vraisemblables".

La maximisation passe par l'annulation dérivée (ou les dérivées partielles) suivant les paramètres.

### Application au cas de la loi de Weibull

On se place dans un cas de maintenance parfaite (chaque maintenance remet à neuf
le système en remplaçant les composants) suivant une loi de Weibull.

Pour rappel la loi de Weibull possède la densité suivante :
$$
f_i(\alpha,\beta,x_i) = \left( \frac{\beta}{\alpha} \right)
\left( \frac{x_i}{\alpha} \right)^{\beta-1}
e^{-\left( \frac{x_i}{\alpha}\right)^{\beta}}
$$

Le calcul de la vraisemblance est donc relativement complexe. Si l'on souhaite une
solution analytique au problème, il est préférable de passer la log-vraissemblance.

En effet, la fonction logarithme étant croissante, maximiser la log-vraissemblance
revient à maximiser la vraisemblance.

Après un développement, on obtient alors le système :

$$
\left\{
  \begin{array}{ll}
    \alpha^*= \left( \frac{1}{n}\sum_{i=1}^{n}x_i^{\beta^*}\right)^{\frac{1}{\beta^*}} \\
    \frac{1}{\beta^*}\frac{\sum_{i=1}^{n}ln(x_i)}{n}-
    \frac{\sum_{i=1}^{n}x_i^{\beta^*}ln(x_i)}{\sum_{i=1}^{n}x_i^{\beta^*}}=0
  \end{array}
\right.
$$
que l'on doit résoudre pour obtenir $\beta^*$ et $\alpha^*$ qui sont alors les
estimateurs du maximum de vraisemblance que l'on notera $\hat{\alpha}_{MV}$ et
$\hat{\beta}_{MV}$.

Plusieurs solutions existent pour obtenir ses estimateurs sans passer par la résolution
de ce système.

### Construction des données

Pour estimer les paramètres des lois, on utilise les données d'analyse de durées
de défaillance entre deux pannes (en heures).

```{r}
durees_inter_panne <- list(
    A = c(100,150,30,45,170,195,200,250,340,60),
    B = c(250,400,430,670,1000,1500,1200,1050,480),
    D = c(55,40,70,120,150,270,200,190),
    E = c(110,208,170,190,155,230,340,150,160,195,280,250),
    F = c(45,60,72,68,95,12,18,40,49),
    I = c(111,70,50,60,80,904,100,75,67,71,110),
    J = c(130,150,117,200,180,155,140,130,81,75)
)
```

Ici la liste `durees_inter_panne` contient les durées inter-panne en heure. Cependant, nous avions stocké les temps d'arrêt

### Estimations

#### Utilisation de `nlm`

La fonction `nlm` permet de minimiser une fonction dans R suivant un jeu de
paramètre.

On peut alors utiliser cette fonction pour minimiser la fonction -log-vraisemblance,
ce qui revient à maximiser la vraisemblance.

La log-vraisemblance dans le cas d'un loi de Weibull s'écrit :

$$
lnL(\alpha,\beta,\vec{x}) = nln(\beta)-n\beta ln(\alpha)+(\beta-1)\sum_{i=1}^{n}ln(x_i)
-\frac{1}{\alpha^{\beta}}\sum_{i=1}^{n}(x_i)^{\beta}
$$

Donc on va minimiser la fonction :

$$
-lnL(\alpha,\beta,\vec{x}) = -nln(\beta)+n\beta ln(\alpha)-(\beta-1)\sum_{i=1}^{n}ln(x_i)
+\frac{1}{\alpha^{\beta}}\sum_{i=1}^{n}(x_i)^{\beta}
$$

```{r}
neg_log_likelihood <- function(param, xi) {
    
    # la fonction nlm ne prenant qu'un seul paramètre : les paramètres d'optimisation,
    # il faut donc utiliser un tableau 'param' dans lequel :
    # param[1] = alpha
    # param[2] = beta
    
    n <- length(xi)
    
    -n * log(param[2]) +
        n * param[2] * log(param[1]) -
        (param[2]-1) * sum(log(xi)) +
        (1/(param[1]^(param[2]))) * sum((xi)^param[2]) %>%
        return()
        
}
```

```{r message=FALSE, warning=FALSE}
estim_max_likelihood <- c()
for (xi in durees_inter_panne) {
    ans <- nlm(f = neg_log_likelihood, p = c(1,1), xi)
    # print(ans$estimate)
    estim_max_likelihood <- c(estim_max_likelihood, ans$estimate)
}

estim_max_likelihood <- tibble::as_data_frame(
    matrix(estim_max_likelihood, ncol = 2, byrow = TRUE)
)
estim_max_likelihood$Repère <- c("A", "B", "D", "E", "F", "I", "J")
colnames(estim_max_likelihood) <- c("Alpha", "Beta", "Repère")
estim_max_likelihood
```

La fonction `neg_log_likelihood` calcul la -log-vraisemblance tel que décrite dans
l'équation plus haut. Cependant il tout à fait possible d'optimiser avec la fonction
`nlm` en partant d'une écrite plus simple de la fonction :

$$
-lnL(\alpha,\beta,\vec{x}) = \sum_{i=1}^{n}ln(f_i(\alpha,\beta,x_i))
$$

```{r warning=FALSE}
LL_Wei <- function(param, xi) {
    vec <- dweibull(xi, scale = param[1], shape = param[2])
    -sum(log(vec)) %>% return()
}
for (xi in durees_inter_panne) {
    print(nlm(LL_Wei,c(mean(xi),1),xi)$estimate)
}
```

On a donc pour chaque composant du robot, l'estimations des paramètres de la
durée de vie suivant une loi de Weibull.

#### Fonction `eweibull`

Cette fonction du package `EnvStats` effectue l'estimation des paramètre d'une
loi de Weibull suivant la méthode du maximum de vraisemblance directement à partir
des données

```{r message=FALSE}
library(EnvStats)
ewebull_estim <- c()
for (xi in durees_inter_panne) {
    ewebull_estim <- c(ewebull_estim, eweibull(xi, method = "mle")$parameters)
}
ewebull_estim <- tibble::as_data_frame(
    matrix(ewebull_estim, ncol = 2, byrow = TRUE)
)
ewebull_estim$Repère <- c("A", "B", "D", "E", "F", "I", "J")
colnames(ewebull_estim) <- c("Beta", "Alpha", "Repère")
ewebull_estim
```

```{r}
ewebull_estim
estim_max_likelihood
```

Malgré de très légères différences, les deux solutions permettent d’obtenir les
mêmes estimateurs.

Je décide de conserver les résultat obtenus à l'aide de la première méthode contenus
dans le vecteur `estim_max_likelihood`.

```{r}
# Place la colonne Repère en premier dans on dataframe
estim_max_likelihood <- estim_max_likelihood %>% relocate(Repère)
```

On peut ensuite tracer les densités associées et donner le $MTTF$ pour mieux
se représenter les comportement des composants.

```{r}
composants <- c("Electrovanne pistolet",
                "Vérins ",
                "Bras horizontal - Poignets de programmation",
                "Nez robot",
                "Fin de course support bras",
                "Carte DH",
                "Carte Servo")
reperes <- y_set

t_div <- seq(0,1000,1)

ggplot() +
    geom_line(aes(x = t_div,
                  y = dweibull(t_div,
                               scale = ewebull_estim$Alpha[1],
                               shape = ewebull_estim$Beta[1]),
              colour = "A")) +
    geom_line(aes(x = t_div,
                  y = dweibull(t_div,
                               scale = ewebull_estim$Alpha[2],
                               shape = ewebull_estim$Beta[2]),
                  colour = "B")) +
    geom_line(aes(x = t_div,
                  y = dweibull(t_div,
                               scale = ewebull_estim$Alpha[3],
                               shape = ewebull_estim$Beta[3]),
              colour = "D")) +
    geom_line(aes(x = t_div,
                  y = dweibull(t_div,
                               scale = ewebull_estim$Alpha[4],
                               shape = ewebull_estim$Beta[4]),
              colour = "E")) +
    geom_line(aes(x = t_div,
                  y = dweibull(t_div,
                               scale = ewebull_estim$Alpha[5],
                               shape = ewebull_estim$Beta[5]),
              colour = "F")) +
    geom_line(aes(x = t_div,
                  y = dweibull(t_div,
                               scale = ewebull_estim$Alpha[6],
                               shape = ewebull_estim$Beta[6]),
                    colour = "I")) +
    geom_line(aes(x = t_div,
                  y = dweibull(t_div,
                               scale = ewebull_estim$Alpha[7],
                               shape = ewebull_estim$Beta[7]),
                  colour = "J")) +
    scale_color_manual(name = "Repères",
                       values = c("A" = 'red',
                                  "B" = "#FF9600",
                                  "D" = 'yellow',
                                  "E" = 'green',
                                  "F" = 'magenta',
                                  "I" = 'black',
                                  "J" = 'brown')) +
    labs(title = "Représentation des densités des lois de durées de vie
         pour les différents composant du robot",
         x = "t",
         y = "f(t)") +
    custom_theme
```



On peut ensuite calculer le $MTTF$. Pour une loi de Weibull, on a
$E[X_i]=\alpha \Gamma (1+\frac{1}{\beta})$

```{r}
estim_max_likelihood$MTTF <- as.double(1:7)

for (i in 1:7) {
    estim_max_likelihood[i,'MTTF'] <- ewebull_estim$Alpha[i] *
        gamma(1+1/ewebull_estim$Beta[i])
}
estim_max_likelihood
```

Toutes les valeurs manipulées sont en heures de fonctionnement.

Je propose de les convertir en minutes.

```{r}
estim_max_likelihood <- estim_max_likelihood %>%
  rename(Alpha_h = Alpha) %>%
  rename(MTTF_h = MTTF) %>%
  mutate(Alpha_m = Alpha_h * 60) %>%
  mutate(MTTF_m = Alpha_m * gamma(1+1/Beta)) %>%
  relocate(Alpha_m, .after = Alpha_h)
estim_max_likelihood
```


## Estimation des distributions des durées de changement correctif pour chaque élément.

Après avoir estimé les les paramètres des lois de Weibull des durées inter-panne
(loi de durée de vie) des composants du robot, on va maintenant chercher
à estimer les temps de remplacement pour chacun des ces derniers.

On va exploiter, pour cela, les données issues du fichier de retour d'expérience.

On peut réutiliser la même démarche que précédemment, en cherchant les estimateurs
du maximum de vraisemblance. Cette fois, on suppose que les durées suivent des
lois exponentielles. 

Cette loi étant plus simple que la loi de Weibull, il est possible d'obtenir
l'estimateur du maximum de vraisemblance analytiquement.

$$
\hat{\lambda}_{MV} = \frac{n}{\sum_{i=1}^{n}(x_i)}=\frac{1}{\hat{m}}
$$

Soit l'inverse de la moyenne empirique de l'échantillon mesurée $\hat{m}$.

Les durée de temps d'arrêt stockée dans `df_abc_noNA` étant en minutes, je propse de les convertir en heures pour garder la cohérence
avec les durée de fonctionnement estimées précédement.

```{r}
df_abc_noNA <- df_abc %>% 
  mutate(temps_arret_h = temps_arret_min * (1/60))
df_abc_noNA <- df_abc_noNA %>% relocate()
df_abc_noNA
```


```{r}
estim_mv_expo <- function(xi) {
    1/mean(xi) %>% return()
}
# Effectue le calcul de l'inverse de la moyenne par repère
estim_param_duree_remplacement <- aggregate(
  temps_arret_h~Repère,
  data = df_abc_noNA,
  estim_mv_expo
)
estim_param_duree_remplacement <- estim_param_duree_remplacement %>% 
  rename(lambda_h = temps_arret_h)
estim_param_duree_remplacement
```

On peut ensuite calculer le temps moyen de remplacement :

```{r}
estim_param_duree_remplacement$temps_arret_moyen_h <- 1/estim_param_duree_remplacement$lambda_h
estim_param_duree_remplacement$lambda_m <- estim_param_duree_remplacement$lambda_h / 60
estim_param_duree_remplacement$temps_arret_moyen_m <- 1/estim_param_duree_remplacement$lambda_m
estim_param_duree_remplacement
```

On a donc a présent pour les composants du robot :
- un estimation de la durée de vie du composant (loi de Weibull et les paramètres associés)
- une estimation du temps de remplacement du composant
(temps d'immobilisation du robot engendré. Loi exponentielles et le paramètre associé).

## Discussions des résultats

Les résultats obtenus peuvent être critiqués et doivent être mit en perspective
avec le contexte général de l'analyse.

Premièrement, nous avons écarté deux défaillance de la classification de Pareto.

Puisque que ces défaillances ne touchent pas directement une pièce du robot et qu'elles
sont rare et peu impactant sur le temps d'arrêt (10 et 35 minutes), ces deux défaillances
auraient été incluses dans la classe C.
Nous n'aurions donc dans tous les cas pas concentrer nos efforts sur l'optimisation
de la politique de maintenance de ces éléments.

Pour les estimations effectués, plusieurs éléments doivent être prit en compte :

- nous avons supposé les lois de probabilité (Weibull et Exponentielle) sans pour autant
avoir testé l'adéquation de ces lois aux données.
- nous disposons de très peu de donnée en général (parfois une seule panne référencée
pour certain composants).

Les résultats obtenus permettent donc une première analyses, mais devraient être
améliorés si nous avions l'opportunité de récupérer plus de mesures.