## Optimisation de la politique de maintenance pour les éléments de la classe A

L'optimisation s'effectuera en deux temps. On cherchera abord à construire une
méthode pour simuler le coût moyen par unité de temps d'une politique de maintenance
avec une période de visite préventive quelconque $T$.

On cherchera ensuite les périodes de remplacement périodiques optimales $T*$ 
pour ces composants.

La simulation est très souvent la seule solution abordable pour optimiser une politique de maintenance.

Pour ce type de problèmes avec plusieurs variables aléatoires dépendantes, le calcul formel des résultats optimaux sont bien
souvent des entreprises très longues et complexe.

Quelques hypothèses doivent être précisées.

Je considère une politique de maintenance basée sur l'âge. Quand le système tombe en panne, un opérateur est immédiatement informé de la 
panne et commence immédiatement la réparation.
On considère donc négligeable le temps de déplacement de l'opérateur au robot, et on considère qu'il possède immédiatement à porté les outils et pièces de rechange nécessaires à la maintenance.

### Détermination du coût de maintenance moyen par unité de temps en fonction de la politique de maintenance pour tout $T$.

On cherche à simuler le coût moyen par unité de temps de la maintenance en fonction
de la politique de maintenance.

Deux coûts se rapportent à la maintenance d'un composant :

- le coût d'immobilisation du robot $ci = 20\mbox{€}/min$.
- le coût de remplacement, fixe, $cc = 30\mbox{€}$.

Si l'on note $T_r$ la date de remise en service d'un composant après la panne,
et $CC_r$ le coût total
de la maintenance à la date $T_r$, 
le coût par unité de temps de la maintenance, noté $CUT$ sera alors égal à :

$$
CUT =
\frac{CC_r}{T_r}
$$

Toutes ces grandeurs sont dépendante de la période d'inspection $T$, on peut alors
noter :

$$
CUT(T) =
\frac{CC_r(T)}{T_r(T)}
$$

Cette grandeur est une variable aléatoire, hors pour comparer les performances
d'une politique de maintenance, il faut raisonner en moyenne, on cherche donc 
à calculer l'espérance du coût moyen par unité de temps, soit :

$$
\mathbb{E}[CUT(T)] =
\frac{\mathbb{E}[CC_r(T)]}{\mathbb{E}[T_r(T)]}
$$

#### Détermination de la loi de remise en service $T_r(T)$

On considère une politique de remplacement basée sut âge de élément.
A partir de la mise en service du robot (soit la mise en service initiale, soit après le remplacement d'une pièce), on note $T_r(T)$ la durée aléatoire du cycle jusqu'à la
prochaine remise en service (après une panne ou une maintenance préventive).
On a donc :

- $T$ la période de remplacement préventif, déterministe, dont on cherchera à optimiser
la valeur pour réduire les coûts de la politique de maintenance.
- $T_f$ la date aléatoire de la prochaine défaillance, qui dépend de la fiabilité du composant.
Si on effectue un remplacement préventif, le composant est remit à neuf.
- la durée d'inactivité $tp$ due à un remplacement préventif
- la durée d'inactivité due à un remplacement correctif $D$.

$T_r$ est donc une fonction de ces différents éléments, que l'on cherche à déterminer.

La remise en service à une date $T_r$ est forcément consécutive à un remplacement
correctif ou préventif. Les deux types de remplacement sont disjoint, on peut
donc conditionner la date $T_r$ au type de remplacement effectué.

La date $T$ de remplacement périodique étant fixé après un temps $T$ de fonctionnement
sans défaillance, le type de remplacement dépend donc de la variable aléatoire $T_f$
la date de prochaine défaillance.

On a donc :

$$
\left\{
  \begin{array}{ll}
    \mbox{Remplacement correctif si : } T_f < T \\
    \mbox{Remplacement préventif si : } T_f > T \\
  \end{array}
\right.
$$

Si la maintenance est préventive pour un élément de la classe A noté $\omega$, on a :

$$
P(\mbox{Remplacement préventif }|\omega) = P(T_f > T|\omega) = 1-F_{\omega}(T)
$$

Puisque $T$ dépend de notre politique de maintenance, et que l'on a déterminé les
paramètres des lois pour tous les composants, alors cette probabilité est fixe.

Dans le cas d'un remplacement préventif, on est certain que la date de remise en
service sera égal à $T+tp$ puisque que le temps de changement est fixe et dure
$tp$ minutes, et qu'il a lieu après un temps $T$ sans défaillance.

Donc :

$$
T_r|\mbox{Préventif} = T + p
$$

Donc le temps moyen de remise en service si le remplacement est préventif est
aussi de $T+tp$ puisque l'espérance d'une constante est égal à cette constante.

$$
\mathbb{E}[T_r|\mbox{Préventif}] = \mathbb{E}[T+tp] = T+tp
$$

Si la maintenance est corrective pour un élément $\omega$ de la classe A:

$$
P(\mbox{Remplacement correctif }|\omega) = P(T_f < T|\omega) = F_{\omega}(T) =
1-R_{\omega}(T) =
1-R_{\mathbf{W}(\alpha_{\omega},\beta_{\omega})}(T) = \\
F_{\mathbf{W}(\alpha_{\omega},\beta_{\omega})}(T)
$$

Et :

$$
T_r|\mbox{Correctif} = T_f + D
$$

Et :

$$
\mathbb{E}[T_r|\mbox{Correctif}] = \mathbb{E}[T_f] + \mathbb{E}[D]
$$

On peut alors donner une expression de $T_r$ :

$$
T_r = \left\{
  \begin{array}{ll}
    T_f + D & \mbox{ si } T_f \leq T \\
    T + tp & \mbox{si } T_f > T \\
  \end{array}
\right.
$$

Ce résultat suppose que ma maintenance est auto-détectable ce qui colle avec la
politique de maintenance demandée par le client.

Le calcul explicite de $\mathbb{E}[T_r]$ est complexe. On passe donc par la simulation
pour trouver la valeur de $\mathbb{E}[T_r]$ pour chaque composants.

#### Création d'une fonction de simulation pour $\mathbb{E}[T_r]$

Je propose de créer une fonction `simulation_esp_Tr`
qui peut simuler $\mathbb{E}[T_r]$ en fonction :
- du composant étudié
- des paramètres du système

Attention aux unités utilisées. Nos informations utiles sont stockées dans les
structures :
- `estim_param_duree_remplacement` pour les paramètres des durées de remplacement, en heures ou minutes.
- `estim_max_likelihood` pour les lois de durées de vie.

```{r}
# paramètres au format
# param = list(alpha = X, beta = X, lambda = X, T = X, tp = X)
simulation_esp_Tr <- function(param, p = 1000) { 
  # MTTF du composant
  esp_Tf <- param$alpha * gamma(1 + 1/param$beta)
  # Durée moyenne de remplacement périodique du composant
  esp_D <- 1/param$lambda
  
  # Routine pour calculer par simulation l'espérance de la date de remise en
  # service E[Tr]
  # Simuler une trajectoire revient à simuler le système et récupérer la date
  # de remise en service Tr
  # Pour obtenir la moyenne, on recommence le processus un grand nombre de fois et
  # on prend la moyenne

  # contient les trajectoires du système.
  list_traj <- c()
  for (i in 1:p) {
      # simule une date de panne aléatoire
      Tf <- rweibull(1, shape = param$beta, scale = param$alpha)
      # simule un temps de réparation corrective aléatoire
      D <- rexp(1, rate = param$lambda)
      if (Tf <= T) {
          # Dans ce cas maintenance corrective
          list_traj <- c(list_traj, Tf + D)
      } else {
          # Dans ce cas maintenance préventive
          list_traj <- c(list_traj, T + param$tp)
      }
  }
  
  return(mean(list_traj))
}
```

On peut tester notre fonction pour le composant E et un $T = 200h$.

```{r}
parametres = list(
  alpha = estim_max_likelihood[estim_max_likelihood$Repère == "E",]$Alpha_h,
  beta = estim_max_likelihood[estim_max_likelihood$Repère == "E",]$Beta,
  lambda = estim_param_duree_remplacement[estim_param_duree_remplacement$Repère == "E",]$lambda_h,
  tp = 10 / 60, # en heures
  T = 200 # en heures
)
simulation_esp_Tr(parametres, p = 10000)
```

Cette fonction permet donc de simuler le système avec une politique de maintenance pour $T$ et d'observer le temps moyen avant
la panne et remise en service (cycle) du composant E.

#### Détermination du coût cumulé jusqu'à la remise en service

Pour obtenir cette information, on va procéder de la même facon que pour la loi de
remise en service.

Le coût cumulé de maintenance à la remise en service, noté $CC_r$ est une variable
aléatoire dépendant du type de maintenance. Elle est composée :

- du coût de remplacement fixe : $cc = 30\mbox{€}$.
- du coût d'inactivité : $ci = 20\mbox{€}%min$.

On peut alors écrire : $CC_r = cc + \mbox{Temps à l'arrêt en minutes } * ci$.

Si la maintenance est corrective (donc si $T_f < T$) alors on a :
$\mbox{Temps à l'arrêt en minutes } = D$ qui dépend du type de composant considéré.
Dans ce cas si $T_f < T$ alors $CC_r = cc + D \cdot ci = 30 + 20D (\mbox{€})$

Si la maintenance est préventive (donc si $T_f > T$) alors on a :
$\mbox{Temps à l'arrêt en minutes} = tp = 10 minutes$.

Dans ce cas si $T_f > T$ alors $CC_r = cc + tp \times ci = 30 + 10 \times 20 = 230\mbox{€}$

$$
CC_r = \left\{
  \begin{array}{ll}
    cc + D \cdot ci & \mbox{si } T_f \leq T \\
    cc + tp \cdot ci & \mbox{si } T_f > T \\
  \end{array}
\right.
$$

Comme $T_f$ et $D$ sont deux variables indépendantes
on peut alors calculer facilement l'espérance du coût de maintenance total pour $T$ :

$$
\mathbb{E}[CC_r(T)]=  F_{\mathbf{W}(\alpha_{\omega},\beta_{\omega})}(T)
\cdot (cc + \mathbb{E}[D] \cdot ci) +
(1-F_{\mathbf{W}(\alpha_{\omega},\beta_{\omega})}(T)) \cdot (cc + tp \cdot ci)
$$

Le coût final à $T_r$ ne dépend donc que de $T$ en moyenne. 

#### Création d'une fonction de simulation pour $\mathbb{E}[CC_r]$

On peut à la fois utiliser la formule littérale ou une simulation pour calculer
ce coût pour en fonction des paramètres du systèmes (composant ou $T$).

```{r}
# param = list(alpha = X, beta = X, lambda = X, T = X, tp = X,
# cc = X, ci = X, tp = X)
calcul_esp_CCr <- function(param) {
  esp_D <- 1/param$lambda
  FT <- pweibull(param$T, shape = param$beta, scale = param$alpha)
  return(
    FT * (param$cc + esp_D * param$ci) + (1-FT) * (param$cc + param$tp * param$ci)
  )
}

simulation_esp_CCr <- function(param, p = 1000) {
  
  # Routine pour calculer par simulation l'espérance du coût à date de remise
  # en service E[CCr]
  # Simuler une trajectoire revient à simuler le système et récupérer le coût total
  # à date de remplacement
  # Pour obtenir la moyenne, on recommence le processus un grand nombre
  # de fois et on prend la moyenne
  
  # contient les trajectoires du système.
  list_traj <- c()
  for (i in 1:p) {
      # Simule une date de panne
      Tf <- rweibull(1, shape = param$beta, scale = param$alpha)
      # Simule une durée de réparation
      D <- rexp(1, rate = param$lambda)
      if (Tf <= param$T) {
          # Maintenance corrective
          list_traj <- c(list_traj, param$cc + D * param$ci)
      } else {
          # Maintenance préventive
          list_traj <- c(list_traj, param$cc + param$tp * param$ci)
      }
  }
  return(mean(list_traj))
}
```

On peut tester ces deux méthodes :

```{r}
parametres = list(
  alpha = estim_max_likelihood[estim_max_likelihood$Repère == "E",]$Alpha_h,
  beta = estim_max_likelihood[estim_max_likelihood$Repère == "E",]$Beta,
  lambda = estim_param_duree_remplacement[
    estim_param_duree_remplacement$Repère == "E",
  ]$lambda_h,
  tp = 10 / 60, # en heures
  T = 200, # en heures
  # Temps de remplacement périodique en heures
  tp = 10 / 60,
  # coût de changement fixe
  cc = 30,
  # coût d'indisponibilité par heures
  ci = 20 * 60
)

calcul_esp_CCr(param = parametres)
simulation_esp_CCr(param = parametres, p = 50000)
```

#### Évaluation de l'espérance du coût moyen par unité de temps de la maintenance

Nous disposons à présent de tous les éléments pour calculer le coût moyen par
unité de temps en fonction des paramètres (T, composant) du système :

$$
\mbox{Coût moyen par unité de temps de la maintenance} = \mathbb{E}[CUT(T)] =
\frac{\mathbb{E}[CC_r(T)]}{\mathbb{E}[T_r(T)]}
$$

On peut écrire une fonction qui effectue le calcul, cependant on ne peut pas
juste de contenter de réutiliser les fonctions crées précédemment.

En effet, le calcul de $\mathbb{E}[CC_r]$ et de $\mathbb{E}[T_r]$ doit se
faire sur les mêmes tirages alétoires.

Si l'on se contente de faire le quotient des deux fonction, le résultat final
n'aurait pas de sens puisque l'on comparerai de grandeurs calculées à
partir de données différentes.

Cependant, avec un très grand nombre de simulation, les deux méthodes doivent
converger.

```{r}
# param = list(alpha = X, beta = X, lambda = X, T = X, tp = X,
# cc = X, ci = X, tp = X)
simulation_esp_cut <- function(param, p = 1000) {
  
  # Routine pour calculer par simulation l'espérance du coût à date de remise en
  # service E[CCr]
  # Simuler une trajectoire revient à simuler le système et récupérer le coût
  # total à date de remplacement
  # Pour obtenir la moyenne, on recommence le processus un grand nombre de fois
  # et on prend la moyenne
  
  # contient les trajectoires du système.
  list_traj <- list(temps = c(), cout = c())
  for (i in 1:p) {
      # Simule une date de panne
      Tf <- rweibull(1, shape = param$beta, scale = param$alpha)
      # Simule une durée de réparation
      D <- rexp(1, rate = param$lambda)
      if (Tf <= param$T) {
          # Maintenance corrective
          list_traj$temps = c(list_traj$temps, Tf + D)
          list_traj$cout = c(list_traj$cout, param$cc + D * param$ci)
      } else {
          # Maintenance préventive
          list_traj$temps = c(list_traj$temps, param$T + param$tp)
          list_traj$cout = c(list_traj$cout,
                             param$cc + param$tp * param$ci)
      }
  }
  
  return(mean(list_traj$cout)/mean(list_traj$temps))
}
```

Si on regarde pour le composant E :
```{r}
parametres = list(
  alpha = estim_max_likelihood[estim_max_likelihood$Repère == "E",]$Alpha_h,
  beta = estim_max_likelihood[estim_max_likelihood$Repère == "E",]$Beta,
  lambda = estim_param_duree_remplacement[
    estim_param_duree_remplacement$Repère == "E",
  ]$lambda_h,
  tp = 10 / 60, # en heures
  T = 150, # en heures
  # Temps de remplacement périodique en heures
  tp = 10 / 60,
  # coût de changement fixe
  cc = 30,
  # coût d'indisponibilité par heures
  ci = 20 * 60
)

simulation_esp_cut(param = parametres, p = 5000)
```

Pour le composant E, pour ces paramètres de simulation : $T = 150$ on obtient
un coût de $3.408627\mbox{€}.h^{-1}$.

On a donc crée des fonctions permettant d'évaluer, pour un composant donné, une
politique de maintenance.

On peut à présent chercher une méthode pour déterminer la période
d'inspection $T^*_\omega$ pour chaque composant $\omega$.

### Optimisation de la politique de maintenance pour le composant E

Je propose de passer par une recherche graphique de l'optimum $T^*_\omega$.

Cette méthode consiste à tracer l'évolution de $\mathbb{E}[CUT(T)]$ en fonction
de $T$ et d'identifier graphiquement le minimum.

```{r}
# Fonction qui va afficher le graphique de l'évolution de E[CUT(T)] en fonction
# de T
# Prend trois arguments :
# - un vecteur T_set : une subdivision des valeurs de T
# - les paramètres, au format identiques aux précédents
# - un nombre de réplication.

afficher_variation_cut <- function(T_set, param, p = 1000) {
	
	# vecteur stockant les valeurs successives de E[CUT(T)]
	res_list <- c()
	
	for (t in T_set) {
		# met à jour les paramètres en fonction de T étudié
		param$T <- t
		res_list <- c(res_list, simulation_esp_cut(param, p))
	}
	
	p<- ggplot() +
		geom_line(aes(x = T_set, y = res_list)) +
		labs(x = "T", y = "E[CUT(T)]",
			 title = "Variation du coût moyen par unité de temps (CUT) en
         fonction de la période de remplacement périodique T") +
		custom_theme
	return(p)
}
```

On teste le résultat de cette fonction pour le composant E
```{r}
afficher_variation_cut(seq(1,500,10), parametres, p = 1000)
```

Il semble que le $T$ optimal pour le composant E, notons le $T^*_E$ est
proche de $T = 100$.

On va ensuite effectuer un raffinement successif de intervalle étudié jusqu'à
trouver une valeur de $T^*_E$ suffisamment précise.

```{r}
afficher_variation_cut(seq(50,200,10), parametres, p = 5000)
```

```{r eval=FALSE, include=FALSE}
afficher_variation_cut(seq(75,150,1), parametres, p = 5000)
```

On peut augmenter le nombre de réplication pour réduire l'incertitude liée
à la simulation.

```{r eval=FALSE, include=FALSE}
afficher_variation_cut(seq(90,120,1), parametres, p = 10000)
```

```{r eval=FALSE, include=FALSE}
afficher_variation_cut(seq(100,120,1), parametres, p = 10000)
```

```{r}
afficher_variation_cut(seq(110,130,1), parametres, p = 10000)
```

On peut essayer de doubler le nombre de réplications en réduisant le pas pour $T$ :

```{r}
afficher_variation_cut(seq(110,120,0.1), parametres, p = 20000)
```

En l'état, il semble difficile d'améliorer le résultat.

Il semble donc que la période optimale pour le composant E se trouve
entre $T = 110$ et $T = 120$, avec un coût unitaire moyen proche de $3\mbox{€}/h$.

Avec cette politique de maintenance, on va dépenser :
- $3\mbox{€}/h$
- $72\mbox{€}/j$
- $504\mbox{€}/semaines$
- $26280\mbox{€}/ans$
environ, avec une période de $T^*_E \simeq [110;120]$

On peut donc effectuer ce travail de recherche pour tous les composants.

### Optimisation de la recherche

Cette méthode graphique prend un temps important. Pour optimiser la recherche,  je
propose d'écrire un script qui calcul le minimum pour les composants de la classe
A.

```{r}
repere <- c("E", "D")
t_opti <- c()
cut_opti <- c()
for (w in repere) {
	
	# Les paramètres
	alpha = estim_max_likelihood[estim_max_likelihood$Repère == w,]$Alpha_h
	beta = estim_max_likelihood[estim_max_likelihood$Repère == w,]$Beta
	lambda = estim_param_duree_remplacement[
		estim_param_duree_remplacement$Repère == w,
	]$lambda_h
	tp = 10 / 60 # en heures
	T = 0 # en heures
	# Temps de remplacement périodique en heures
	tp = 10 / 60
	# coût de changement fixe
	cc = 30
	# coût d'indisponibilité par heures
	ci = 20 * 60
	
	# nombre de simulation
	p <- 20000
	# intervalle de recherche du T optimal
	T_set <- seq(50,400,1)
	n <- length(T_set)
	res_list <- c()
	for (t in T_set) {
		sumT <- 0
		sumC <- 0
		for (i in 1:p) {
			Tf <- rweibull(1, shape = beta, scale = alpha)
			D <- rexp(1, rate = lambda)
			if (Tf <= t) {
				# Maintenance corrective
				sumT = sumT + Tf + D
				sumC = sumC + cc + D * ci
			} else {
				# Maintenance préventive
				sumT = sumT + t + tp
				sumC = sumC + cc + tp * ci
			}
		}
		# calcul du coût moyen par unité de temps
		res_list <- append(res_list, sumC/sumT)
	}
	
	# Calcul de la moyenne mobile
	moyenne_mobile <- c()
	for (i in 3:(n-2)) {
		moyenne_mobile <- c(moyenne_mobile,
							mean(res_list[seq(i-2,i+2,1)]))
	}
	
	t_opti <- c(t_opti, T_set[which(moyenne_mobile == min(moyenne_mobile))])
	cut_opti <- c(cut_opti, min(moyenne_mobile))
}
politique_maintenance <- tibble(repere,t_opti,cut_opti)
politique_maintenance
```

Ce script va simuler une valeur de coût moyen par unité de temps pour plusieurs 
valeurs de $T$, à partir de $p$ simulations.

Le script calcul ensuite ensuite une moyenne mobile sur ces valeurs, ce qui permet
de légèrement lisser sauts aléatoires dûs à la simulation.

Elle sort ensuite la meilleure valeure trouvée pour $T^*_{\omega}$ et le coût
moyen associé.

On va donc mettre en place les politiques suivantes :
- Composant E : $T^*_E = 104$ et $\mathbb{E}[CUT(T^*_E)] \simeq 2.980781 \mbox{€}.h^{-1}$
contre un coût de $\mathbb{E}[CUT(\infty)] \simeq 7 \mbox{€}.h^{-1}$ si l'on
ne fait que de la maintenance corrective. Celà représente une diminution de près
de 57,12% des coûts liés au composant E.

- Composant D : $T^*_D = 59$ et $\mathbb{E}[CUT(T^*_D)] \simeq 8.116167 \mbox{€}.h^{-1}$
contre un coût de $\mathbb{E}[CUT(\infty)] \simeq 13 \mbox{€}.h^{-1}$ si l'on
ne fait que de la maintenance corrective. Celà représente une division de près
de 37.57% des coûts liés au composant E.

```{r eval=FALSE, include=FALSE}
parametres = list(
  alpha = estim_max_likelihood[estim_max_likelihood$Repère == "E",]$Alpha_h,
  beta = estim_max_likelihood[estim_max_likelihood$Repère == "E",]$Beta,
  lambda = estim_param_duree_remplacement[
    estim_param_duree_remplacement$Repère == "E",
  ]$lambda_h,
  tp = 10 / 60, # en heures
  T = 150, # en heures
  # Temps de remplacement périodique en heures
  tp = 10 / 60,
  # coût de changement fixe
  cc = 30,
  # coût d'indisponibilité par heures
  ci = 20 * 60
)
afficher_variation_cut(seq(50,600,10), parametres, p = 10000)
parametres = list(
  alpha = estim_max_likelihood[estim_max_likelihood$Repère == "D",]$Alpha_h,
  beta = estim_max_likelihood[estim_max_likelihood$Repère == "D",]$Beta,
  lambda = estim_param_duree_remplacement[
    estim_param_duree_remplacement$Repère == "D",
  ]$lambda_h,
  tp = 10 / 60, # en heures
  T = 150, # en heures
  # Temps de remplacement périodique en heures
  tp = 10 / 60,
  # coût de changement fixe
  cc = 30,
  # coût d'indisponibilité par heures
  ci = 20 * 60
)
afficher_variation_cut(seq(50,600,10), parametres, p = 10000)
```

Si l'on cumule les coûts de maintenance associé à E et à D, on obtient alors un
coût de $11.09695 \mbox{€}.h^{-1}$.

Si on cherche à regrouper les maintenances (pour simplifier l'organisation du service
ou pour réduire d'éventuels coûts liés à la mobilisation du service de maintenance),
on va alors prendre une période de remplacement périodique de $t1 = 60$
(je
me permet d'arrondir 59h à 60h pour simplifier la mise en place).

```{r}
parametres = list(
  alpha = estim_max_likelihood[estim_max_likelihood$Repère == "E",]$Alpha_h,
  beta = estim_max_likelihood[estim_max_likelihood$Repère == "E",]$Beta,
  lambda = estim_param_duree_remplacement[
    estim_param_duree_remplacement$Repère == "E",
  ]$lambda_h,
  tp = 10 / 60, # en heures
  T = 60, # en heures
  # Temps de remplacement périodique en heures
  tp = 10 / 60,
  # coût de changement fixe
  cc = 30,
  # coût d'indisponibilité par heures
  ci = 20 * 60
)
a <- simulation_esp_cut(param = parametres, p = 10000)
parametres = list(
  alpha = estim_max_likelihood[estim_max_likelihood$Repère == "D",]$Alpha_h,
  beta = estim_max_likelihood[estim_max_likelihood$Repère == "D",]$Beta,
  lambda = estim_param_duree_remplacement[
    estim_param_duree_remplacement$Repère == "D",
  ]$lambda_h,
  tp = 10 / 60, # en heures
  T = 60, # en heures
  # Temps de remplacement périodique en heures
  tp = 10 / 60,
  # coût de changement fixe
  cc = 30,
  # coût d'indisponibilité par heures
  ci = 20 * 60
)
b <- simulation_esp_cut(param = parametres, p = 10000)
```

```{r}
print(paste("Coût maintenance groupée à T = 60 : ", round(a + b, 4), "€/h"))
```

On a donc une légère augmentation du coût moyen par unité de temps, mais qui simplifie
grandement la gestion de la politique de maintenance basée sur l'age groupée 

Je propose donc à l'entreprise de mettre en place une maintenance


## Optimisation de la politique de maintenance pour les éléments de la classe B, méthode ABAC et ABAD

Nous avons défini une période d'inspection $t1 = 60h$ pour les éléments de classe A.

Les éléments de la classe B seront alors optimisé à partir d'une politique similaire avec $t2 = 2t1 = 120$.

On va comparer cette politique avec :
- une politique basée uniquement sur les maintenances correctives
- une politique optimale pour chaque élément

### Coût d'une politique uniquement corrective

```{r echo=FALSE}
parametres = list(
	alpha = estim_max_likelihood[
		estim_max_likelihood$Repère == "E",
	]$Alpha_h,
	beta = estim_max_likelihood[estim_max_likelihood$Repère == "E",]$Beta,
	lambda = estim_param_duree_remplacement[
		estim_param_duree_remplacement$Repère == "E",
	]$lambda_h,
	tp = 10 / 60, # en heures
	T = 150, # en heures
	# Temps de remplacement périodique en heures
	tp = 10 / 60,
	# coût de changement fixe
	cc = 30,
	# coût d'indisponibilité par heures
	ci = 20 * 60
)
reperes <- c("A", "F")
for (w in reperes) {
	parametres$alpha = estim_max_likelihood[
		estim_max_likelihood$Repère == w,
	]$Alpha_h
	parametres$beta = estim_max_likelihood[
		estim_max_likelihood$Repère == w,
	]$Beta
	parametres$lambda = estim_param_duree_remplacement[
		estim_param_duree_remplacement$Repère == w,
	]$lambda_h
	p<- afficher_variation_cut(seq(20,600,1), parametres, p = 5000)
	plot(p)
}
```
Pour le composant "A", on peut observer un minimum autour de $110 \sim 120$. Pour le composant
"F" en revanche, il semble que la politique préventive à un effet limité.
On pourrait presque conseiller de ne pas l'utiliser et de préférer une politique
de maintenance corrective.

Pour le composant A, une politique uniquement corrective semble mener à un coût 
d'environ $5\mbox{€}.h^{-1}$.

Pour le composant F, une politique uniquement corrective semble mener à un coût 
d'environ $7.5\mbox{€}.h^{-1}$.

### Coût optimal par composant pour A et F

```{r echo=FALSE}
t_opti <- c()
cut_opti <- c()
for (w in reperes) {
	
	# Les paramètres
	alpha = estim_max_likelihood[estim_max_likelihood$Repère == w,]$Alpha_h
	beta = estim_max_likelihood[estim_max_likelihood$Repère == w,]$Beta
	lambda = estim_param_duree_remplacement[
		estim_param_duree_remplacement$Repère == w,
	]$lambda_h
	tp = 10 / 60 # en heures
	T = 0 # en heures
	# Temps de remplacement périodique en heures
	tp = 10 / 60
	# coût de changement fixe
	cc = 30
	# coût d'indisponibilité par heures
	ci = 20 * 60
	
	# nombre de simulation
	p <- 20000
	# intervalle de recherche du T optimal
	T_set <- seq(50,400,1)
	n <- length(T_set)
	res_list <- c()
	for (t in T_set) {
		sumT <- 0
		sumC <- 0
		for (i in 1:p) {
			Tf <- rweibull(1, shape = beta, scale = alpha)
			D <- rexp(1, rate = lambda)
			if (Tf <= t) {
				# Maintenance corrective
				sumT = sumT + Tf + D
				sumC = sumC + cc + D * ci
			} else {
				# Maintenance préventive
				sumT = sumT + t + tp
				sumC = sumC + cc + tp * ci
			}
		}
		# calcul du coût moyen par unité de temps
		res_list <- append(res_list, sumC/sumT)
	}
	
	# Calcul de la moyenne mobile
	moyenne_mobile <- c()
	for (i in 3:(n-2)) {
		moyenne_mobile <- c(moyenne_mobile,
							mean(res_list[seq(i-2,i+2,1)]))
	}
	
	t_opti <- c(t_opti, T_set[which(moyenne_mobile == min(moyenne_mobile))])
	cut_opti <- c(cut_opti, min(moyenne_mobile))
}
politique_maintenance <- tibble(reperes,t_opti,cut_opti)
politique_maintenance
```

On observe dans ce cas :

- $T^*_A = 134$ et $\mathbb{E}[CUT(T^*_A)] = 4.534623 \mbox{€}.h^{-1}$
- $T^*_F = 134$ et $\mathbb{E}[CUT(T^*_F)] = 7.356775 \mbox{€}.h^{-1}$

Cela confirme que pour le composant F, par rapport à une politique uniquement corrective,
l'amélioration est faible.

### Politique ABAC ABAD avec $t2 = 2t1$

Dans ce cas on prend une politique groupée pour A et F avec 

```{r echo=FALSE}
t1 <- 60
t2 <- 2 * t1
parametres$T = t2
parametres$alpha = estim_max_likelihood[
	estim_max_likelihood$Repère == "A",
]$Alpha_h
parametres$beta = estim_max_likelihood[
	estim_max_likelihood$Repère == "A",
]$Beta
parametres$lambda = estim_param_duree_remplacement[
	estim_param_duree_remplacement$Repère == "A",
]$lambda_h
a <- simulation_esp_cut(param = parametres, p = 10000)
parametres$alpha = estim_max_likelihood[
	estim_max_likelihood$Repère == "F",
]$Alpha_h
parametres$beta = estim_max_likelihood[
	estim_max_likelihood$Repère == "F",
]$Beta
parametres$lambda = estim_param_duree_remplacement[
	estim_param_duree_remplacement$Repère == "F",
]$lambda_h
b <- simulation_esp_cut(param = parametres, p = 10000)
```

```{r}
print(paste("Coût moyen par heure pour t2 = 120 pour le composant A :", a))
print(paste("Coût moyen par heure pour t2 = 120 pour le composant F :", b))
print(paste("Coût maintenance groupée à t2 = 120 : ", round(a + b, 4), "€/h"))
```

Avec cette méthode, on remarque que les composants de la classe A et B ont finalement
le même coût de maintenance par heure, ce qui montre que l'optimisation
est efficace pour la classe A.

## Conclusion

Pour une politique corrective uniquement, comme celle appliquée actuellement par
l'entreprise on a :
- pour E : $7 \mbox{€}.h^{-1}$
- pour D : $13 \mbox{€}.h^{-1}$
- pour A : $5\mbox{€}.h^{-1}$
- pour F : $7.5\mbox{€}.h^{-1}$

Soit un coût total d'environ : $32.5 \mbox{€}.h^{-1}$ soit environ $283 \space 920\mbox{€}/ans$.

Si l'on applique les deux politiques groupées pour la classe A et B avec $t1 = 60h$ et
$t2 = 2t1 = 120h$, on a : $24.2558\mbox{€}.h^{-1}$ soit environ $211 \space 898.7 \mbox{€}/ans$.

On parle donc d'une amélioration de 25.37%.

Je conseille donc à l'entreprise de mettre en place cette politique de maintance.

Attention cependant, les résultats proposés reposent sur une analyse obtenue avec
très peu de données.
